【裁判字號】    96,易,5157
【裁判日期】    970109
【裁判案由】    詐欺
【裁判全文】
臺灣臺中地方法院刑事判決              96年度易字第5157號
公  訴  人  臺灣臺中地方法院檢察署檢察官
被      告  甲○○
上列被告因詐欺案件，經檢察官提起公訴（96年度偵字第15873
號、第22532號），本院判決如下：
    主    文
甲○○幫助意圖為自己不法之所有，以詐術使人將本人之物交付
，處有期徒刑陸月，減為有期徒刑月，如易科罰金，以新臺幣
壹仟元折算壹日。
    犯罪事實
一、甲○○可預見金融機構帳戶係個人理財之重要工具，關係個
    人財產、信用之表徵，如交予他人使用，有供作財產犯罪用
    途之可能，而一般人取得他人存摺之目的在於取得贓款及掩
    飾犯行不易遭人追查，對於提供帳戶雖無引發他人萌生犯罪
    之確信，但仍以基於幫助他人遂行詐欺取財之不確定犯意，
    於民國九十六年四月十二日至同年四月十六日前之不詳時、
    地，將其向台新國際商業銀行大里分行申辦之帳號00000000
    000000號帳戶及向復華商業銀行文心分行申辦之帳號000000
    0000000000號帳戶之存摺、提款卡及密碼，交付予真實姓名
    、年籍不詳之人及所屬詐欺集團使用。而該詐欺集團成員取
    得甲○○上開帳戶之存摺、提款卡及密碼後，果意圖為自己
    不法之所有，接續為下列詐欺取財之犯行：
(一)、於九十六年四月十六日上午九時二十分許，由集團成員撥打
    電話向居住在臺北市區之丙○○○，佯稱丙○○○有一筆九
    十五年九月八日在臺中營業處申請之一支行動電話電信費用
    新臺幣（下同）一萬九千元左右未繳，並涉嫌販賣人頭帳戶
    ，須將存款匯入安全帳戶內以便監管等語，以此詐術致丙○○○陷於錯誤，而依詐騙集團成員之指示，接續於同日上午
    十時四十分許及十一時五十分許，臨櫃匯款九十二萬二千五
    百元、七十二萬六千元，合計一百六十四萬八千五百元至上
    開甲○○之台新國際商業銀行大里分行帳戶內。隨即遭詐騙
    集團成員提領使用。
(二)、於九十六年四月十六日上午九時三十分許，詐騙集團成員撥
    打電話給乙○○，佯稱乙○○身分遭盜用（盜刷信用卡及人
    頭戶），須將帳戶內存款匯入其他帳戶以免遭凍結等語，致
    乙○○因而陷於錯誤，於同日匯款計七十萬元至上開甲○○
    之復華商業銀行文心分行帳戶內。隨即遭詐騙集團成員提領
    使用。
二、案經臺中市警察局第五分局及臺中縣警察局霧峰分局報請臺
    灣臺中地方法院檢察署檢察官偵查起訴。
    理    由
一、訊據被告甲○○矢口否認有何幫助詐欺取財之犯行，辯稱：
    其係因為搬家不慎遺失上開帳戶之存摺及提款卡，隔天就去
    掛失，而其因為記性不好，且罹患憂鬱症，所以將提款卡密
    碼寫在提款卡上面，其未幫助他人詐欺取財云云。然查：
(一)、台新國際商業銀行大里分行帳號00000000000000號帳戶及復
    華商業銀行文心分行帳號0000000000000000號帳戶，確係被
    告所申請開立，並取得上開二帳戶之存摺、提款卡及密碼等
    情，業據被告自承在卷，並有上開二帳戶之開戶資料影本二
    份附於警卷及偵查卷可稽。而被害人丙○○○、乙○○確實
    遭詐騙集團成員詐騙，而分別匯款如犯罪事實欄所載之款項
    至被告之上開台新國際商業銀行大里分行及復華商業銀行文
    心分行帳戶內等情，亦據被害人於警詢證述屬實（上開陳述
    雖屬審判外之陳述，惟檢察官及被告均同意作為證據，且上
    開筆錄係由警員所製作，依刑事訴訟法第一百五十九條之五
    第一項之規定，有證據能力），並有被告上開二帳戶之交易
    明細各一份、被害人丙○○○匯款資料影本二份、被害人乙○○匯款資料影本二份在卷可按。顯見被告之上開二帳戶確
    係遭詐欺集團利用作為詐欺取財之出入帳戶無誤。
(二)、被告原名「王美惠」，於九十六年四月十二日曾前往台新國
    際商業銀行大里分行辦理「變更戶名及原留印鑑」、「掛失
    存摺」、「掛失原留印鑑」等業務，此有該銀行各項變更／
    掛失申請書影本一份附於偵查卷可參。而被告於本院審理時
    供稱：其辦理上開業務補發新存摺之目的，是要做薪資轉帳
    ，打算工作存錢之用等語，足見該帳戶對其有一定之重要性
    ，卻未能妥慎保管，此已有違經驗常情；且於其辦理上開業
    務之三日後（九十六年四月十六日），即有被害人丙○○○
    被詐騙後匯款一百六十四萬五千元至該帳戶內，並隨即遭提
    領一空，則衡諸情理，倘非被告提供該帳戶存摺、提款卡及
    密碼供詐騙集團使用，則詐騙集團成員應無可能在短時間內
    即輕易得知該帳戶之提款卡密碼，及確信該帳戶可安心使用
    而逕行詐騙被害人。足見被告應係將其上開帳戶存摺、提款
    卡及密碼等物提供給詐騙集團成員使用無誤。
(三)、查提款卡之密碼為高度私密之個人資料，且現今提款卡密碼
    之數字均為六位數以上（在之前亦為四位數以上），是倘若
    非由本人所提供，則本人以外之人即難憑空猜測而取得其正
    確之密碼。雖被告辯稱其因記性不好，且罹患憂鬱症，所以
    將提款卡密碼寫在提款卡上面云云，惟被告於警詢時已能明
    確陳述其六位數之提款卡密碼，且於本院審理時亦供稱：其
    提款卡密碼不是以其男朋友的生日來設定，就是以其兒子之
    生日來設定等語，並能明確清楚記憶其男朋友及兒子之生日
    ，則被告又何需將其能清楚記憶之數字寫在提款卡上？是其
    上開辯解顯不足採。況以實行詐欺取財正犯者之立場而言，
    其應會使用足以令其等信任無虞之金融帳戶，而非隨時可能
    掛失之金融帳戶，否則其等精心設計與煞費苦心之騙局，豈
    不白費苦工？益徵被告確有將其上開銀行帳戶之存摺、提款
    卡及密碼等物，交付給他人使用無誤。
(四)、按刑法上之故意，分為直接故意（確定故意）與間接故意（
    不確定故意），「行為人對於構成犯罪之事實，明知並有意
    使其發生者」為直接故意；「行為人對於構成犯罪之事實，
    預見其發生而其發生並不違背其本意者」為間接故意。且幫
    助犯之成立，以行為人主觀上認識被幫助者正欲從事犯罪或
    係正在從事犯罪，且該犯罪有既遂之可能，而其行為足以幫
    助他人實現構成要件者，即具有幫助故意，並不以行為人確
    知被幫助者係犯何罪名為必要。而在金融機關開設帳戶，請
    領存摺、提款卡之事，係針對個人身分之社會信用而予資金
    流通，具有強烈之屬人性，且今日一般人至金融機關如銀行
    、郵局等開設帳戶並非難事，苟非供洗錢或犯罪等不法目的
    ，依一般社會經驗法則判斷，實無必要隱匿自己名義之帳戶
    ，而無故借用他人帳戶使用。況近來詐騙集團詐欺取財之犯
    罪類型層出不窮，該等犯罪，多數均係利用他人帳戶作為詐
    欺取財之出入帳戶，並經媒體廣為披載，被告為智慮成熟之
    人，縱使並不確知其交付帳戶對象犯罪行為之具體內容，然
    上開犯罪型態既為現今社會犯罪常態之一，對其帳戶至少將
    遭人作為詐欺取財犯行所得財物匯入及提領之工具使用，當
    為被告所可能預見，而該帳戶嗣確供他人犯罪之用，並不違
    背被告之本意，被告應具備幫助詐欺取財之不確定故意。
(五)、綜上所述，被告確有提供其上開金融帳戶存摺、提款卡及密
    碼給詐騙集團成員使用，其辯解顯係事後卸責之詞，不足採
    信，事證明確，其犯行洵堪認定。
二、查被告係以幫助他人犯罪之故意，參與實施詐欺取財罪構成
    要件以外之行為，係屬幫助犯。故核被告所為，係犯刑法第
    三十條第一項、第三百三十九條第一項之幫助詐欺取財罪。
    被告幫助他人實行犯罪，為幫助犯，應依刑法第三十條第二
    項之規定，按正犯之刑減輕之。被告一幫助行為，造成被害
    人丙○○○、乙○○二人遭詐欺取財，係一行為而觸犯數罪
    名，為想像競合犯，應依刑法第五十五條前段之規定從一情
    節較重者（即被害人丙○○○被害部分）處斷。爰審酌被告
    犯罪之動機、目的、手段、其品行及智識程度、提供二個金
    融帳戶給他人使用，被害人共有二人，損害金額高達二百三
    十四萬八千五百元、及被告犯後猶卸飾責任，未具悔意等一
    切情狀，量處如主文所示之刑；又被告之上開犯罪時間係於
    九十六年四月二十四日以前，符合中華民國九十六年罪犯減
    刑條例所定得減刑之條件，爰依該條例第二條第一項第三款
    、第七條之規定減其刑期二分之一，並就減得之刑諭知易科
    罰金之折算標準。
據上論斷，應依刑事訴訟法第二百九十九條第一項前段，刑法第
三十條第一項、第二項、第三百三十九條第一項、第五十五條前
段、第四十一條第一項前段，刑法施行法第一條之一，中華民國
九十六年罪犯減刑條例第二條第一項第三款、第七條、第九條，
判決如主文。
本案經檢察官張桂芳到庭執行職務。
中    華    民    國    97    年    1     月    9     日
                  刑事第八庭  審判長法  官  林慧英
                                    法  官  戴嘉慧
                                    法  官  簡源希
上為正本係照原本作成
如不服本判決，應於收受送達後10日內向本院提出上訴書狀（應
敘述具體理由並附繕本）。
上訴書狀如未敘述理由，應於上訴期間屆滿後20日內補提理由書
於本院。
                                    書記官  張雅慧
中    華    民    國    97    年    1     月    9     日
附錄論罪科刑法條：
刑法第339條第1項
意圖為自己或第三人不法之所有，以詐術使人將本人或第三人之
物交付者，處5年以下有期徒刑、拘役或科或併科1千元以下罰金
。


司法院資訊處製作；財團法人民間司法改革基金會備份。
